臺灣臺北地方法院刑事判決
109年度訴字第759號
公  訴  人  臺灣臺北地方檢察署檢察官
被      告  陳富銘


            萬書毓


            謝蕙憶


選任辯護人  賴柏杉律師
被      告  林怡君


上列被告因詐欺等案件，經檢察官提起公訴（109年度偵字第117
08號、109年度偵字第11709號、109年度偵字第13018號、109年
度偵字第14133號、109年度偵字第14404號），本院判決如下：
    主  文
一、陳富銘犯如附表二編號2、4至8所示「罪名及宣告刑」欄所
    示之罪，各處各該欄所示之刑。應執行有期徒刑貳年貳 月
    。扣案如附表三編號1、10至12所示之物，沒收之。
二、萬書毓犯如附表二編號2、4所示「罪名及宣告刑」欄所示之
    罪，各處各該欄所示之刑。應執行有期徒刑壹年拾壹月。扣
    案如附表四編號1所示之物，沒收之。
三、謝蕙憶犯如附表二編號2、4所示「罪名及宣告刑」欄所示之
    罪，各處各該欄所示之刑。應執行有期徒刑貳年捌月。扣案
    如附表四編號2所示之物，沒收之。
四、林怡君犯如附表二編號2、4所示「罪名及宣告刑」欄所示之
    罪，各處各該欄所示之刑。應執行有期徒刑壹年拾壹月。扣
    案如附表四編號3所示之物，沒收之。　　　　
五、陳富銘、萬書毓、謝蕙憶、林怡君被訴如附表二編號1、3 
    部分，均無罪。
    事  實
一、李學銘（另由本院111年度簡字第776號案件判決在案）、陳
    富銘、萬書毓、謝蕙憶、林怡君均為成年人，依其等智識及
    一般社會生活通常經驗，當悉求職、應徵工作之正常作業流
    程，且均可預見一般人均可自由操作自動櫃員機（下稱ATM
    ）提領款項或轉帳，並無支付報酬指示他人代為提領款項之
    必要，亦可預見受領報酬而持來路不明之金融卡至ATM提領
    款項後，將所領得之現金透過他人層層轉交，該工作極有可
    能係詐欺集團為收取詐騙所得款項，而欲掩飾、隱匿犯罪所
    得之行為，故其所應徵、加入之公司極可能係犯罪組織，仍
    基於參與犯罪組織、縱使發生他人因受騙致財產受損、隱匿
    詐欺犯罪所得去向之結果，亦不違背其本意之詐欺取財及洗
    錢之不確定故意而各分別為下列行為：
　㈠陳富銘、萬書毓、謝蕙憶、林怡君分別陸續於民國109年3月
    間，加入通訊軟體Line暱稱為「劉光武」、「存銘sir」、
    「阿增」、「阿添」、「李治瑋」等真實姓名年籍均不詳之
    成年人所共同組成3人以上、以實施詐術為手段所組成具有
    持續性、牟利性之有結構性之犯罪組織。由李學銘依指示至
    各地超商領取包裹，再專程運送至指定地點交給指定之人（
    俗稱取簿手）；陳富銘從事依指示提款之工作（俗稱車手）
    ；萬書毓、謝蕙憶、林怡君則擔任收集車手所提領詐騙款項
    之工作（俗稱第一層收水、第二層收水、第三層收水）。其
    犯案模式為：先由詐欺集團成員以電話或網路方式向被害人
    施用詐術後，再指示李學銘至指定之超商領取裝有人頭帳戶
    存摺、金融卡之包裹(即「取簿手」)，並轉交予陳富銘，由
    其操作ATM提領贓款(即「車手」)，並將贓款轉交萬書毓（
    即「第一層收水」），再交予謝蕙憶(即「第二層收水」)，
    再由謝蕙憶將贓款依指示轉交予林怡君(即「第三層收水」)
    ，由林怡君依「阿增」指示將贓款2萬元存入台新銀行帳號
    ：00000000000000號帳戶內後，接著至位於臺北市大同區承
    德路1段之虛擬貨幣公司，將剩下贓款購買虛擬貨幣，使詐
    欺集團成員得以刷對方提供之條碼之方式領取前開贓款所購
    買之虛擬貨幣之方式收取前開贓款，林怡君、謝蕙憶、萬書
    毓及陳富銘並以此法隱匿特定犯罪所得之來源、去向及所在
    。
　㈡前開分工模式確定後，陳富銘、萬書毓、謝蕙憶、林怡君與
    上開詐欺集團成員共同意圖為自己不法之所有，基於3人以
    上共同詐欺取財及隱匿特定犯罪所得去向之洗錢等犯意聯絡
    ，先由該詐欺集團成員以不法方式取得人頭帳戶金融卡及密
    碼後，於如附表一所示之時間、地點，以附表一所示之方式
    ，向附表一所示之陳猷堂等人施用詐術，使其等陷於錯誤後
    ，於附表一所示之時間、地點，依指示匯款或存款如附表一
    所示之金額至上開詐欺集團所掌控之人頭帳戶內；另由李學
    銘及其他不詳之取簿手依LINE暱稱「阿添」之指示，領取含
    有人頭帳戶存摺、金融卡之包裹後，交予陳富銘（車手），
    由陳富銘持附表一所示之人頭帳戶金融卡，於附表二編號2
    、4所示之時間、地點提領款項，提領完畢並扣除所得報酬
    後交予萬書毓，再由萬書毓交予謝蕙憶，謝蕙憶再交予林怡
    君，以此方式掩飾或隱匿犯罪所得來源及去向，並意圖使他
    人逃避刑事追訴，而移轉犯罪所得。嗣陳富銘於109年4月1
    日上午11時許，持李峻甫所有之金融卡依指示提領附表二編
    號5所示之款項時，因形跡可疑，為警盤查，經其同意搜索
    後，在臺北市○○區○○○路0段00號前對陳富銘之隨身背包及手
    機電磁紀錄執行搜索，當場扣得如附表三所示之物，並循線
    擴大追查而悉上情。
二、案經告訴人郭劭美、陳猷堂、曹素美、呂坤財、邱王彩琴、
    徐足妹訴請臺北市政府警察局大安、松山、中山分局報請臺
    灣臺北地方檢察署（下稱臺北地檢署）檢察官偵查起訴。
    理  由
甲、有罪部分
壹、證據能力之認定
一、關於違反組織犯罪防制條例之供述證據部分：
　㈠按組織犯罪防制條例第12條第1項中段規定：「訊問證人之筆
    錄，以在檢察官或法官面前作成，並經踐行刑事訴訟法所定
    訊問證人之程序者為限，始得採為證據。」以立法明文排除
    被告以外之人於檢察事務官、司法警察官或司法警察調查中
    所為之陳述，得適用刑事訴訟法第159條之2、第159條之3 
    及第159條之5等規定。此為刑事訴訟關於證據能力之特別規
    定，較諸刑事訴訟法證據章有關傳聞法則之規定嚴謹，且組
    織犯罪防制條例迭經修正，均未修正上開規定，自應優先適
    用。是在違反組織犯罪防制條例案件，證人於警詢時之陳述
    ，即絕對不具證據能力，無刑事訴訟法第159條之2、第159
    條之3及第159條之5等規定適用之餘地，自不得採為判決基
    礎（最高法院109年度台上字第3453號判決意旨參照）。準
    此，本案證人非在檢察官及法官面前依法具結之證述及供述
    ，就被告陳富銘、萬書毓、謝蕙憶、林怡君所犯違反組織犯
    罪防制條例案件之部分，均無證據能力。
　㈡其餘供述證據部分：
　　按被告以外之人於審判外之言詞或書面陳述，除法律有規定
    者外，不得作為證據，刑事訴訟法第159條第1項定有明文；
    惟被告以外之人於審判外之陳述，雖不符同法第159條之1 
    至第159之4之規定，而經當事人於審判程序同意作為證據，
    法院審酌該言詞陳述或書面陳述作成時之情況，認為適當者
    ，亦得為證據，同法第159條之5第1項亦定有明文。本件檢
    察官、辯護人及被告等4人就本判決所引用被告以外之人於
    審判外之言詞或書面陳述之證據能力，於本院準備程序、審
    判期日中均未予爭執，且均同意作為證據（見甲2卷第50頁
    、第353至372頁），本院審酌該等具有傳聞證據性質之證據
    製作時之情況，並無不能自由陳述之情形，亦未見有何違法
    取證或其他瑕疵，且與待證事實具有關聯性，認為以之作為
    證據應屬適當，自均有證據能力。
二、非供述證據：
　　本院以下所引用非供述證據部分，並無證據證明係公務員違
    背法定程序所取得，是依刑事訴訟法第158條之4反面解釋，
    即具證據能力。
貳、認定事實所憑之證據及理由
一、被告陳富銘、萬書毓、林怡君部分：
　　上述犯罪事實，業據被告陳富銘、萬書毓、林怡君於偵查及
    本院審理中均坦承不諱，並有如附表一及附表二編號2、4至
    8「證據索引」欄所示各該證據及被告林怡君與「阿增」、
    「存銘sir」等人之通訊軟體LINE、Telegram之對話紀錄可
    佐（見乙3卷第41至47頁），而被告陳富銘於附表二編號6至
    8所示之行為，雖尚未實際進行提領之行為，惟經警查獲時
    ，業經員警扣得如附表三編號2、4、5所示之金融卡，足可
    認定該等金融卡已在被告陳富銘之實際管領範圍內，而可持
    該等金融卡及所得之密碼前往提款，足認被告陳富銘、萬書
    毓、林怡君上述任意性之自白與事實相符，而可憑信。
二、被告謝蕙憶部分：　　
　㈠訊據被告謝蕙憶固不否認有自被告萬書毓處收取如附表二編
    號2、4所示之金額後交予被告林怡君之事實，惟否認有何加
    重詐欺取財、洗錢、參與犯罪組織等犯行，並辯稱：我是因
    為看報紙廣告求職、應徵文書工作而去收款，對方說是收博
    奕點數換來的錢，我只是要找工作要養家而已，並不知道會
    變成別人的工具云云。被告謝蕙憶之辯護人為其利益辯稱：
    被告謝蕙憶客觀上雖有為起訴書所載之行為，主觀上是基於
    找工作，對於詐欺行為並無認識及故意，充其量只是間接正
    犯之工具人，其對整個犯罪結構並無認識，僅單純接受雇主
    指令去執行雇傭關係下的工作，應不該當加重詐欺取財罪與
    洗錢罪之構成要件云云。惟查：
　1.本件被告謝蕙憶客觀上有從事收款及交付款項與他人之事實
    ：
　⑴經查，被告謝蕙憶對於其有依「李治瑋」之指示前往至指定
    地點收取贓款等行為均不爭執，並有如附表一、附表二編號
    2、4「證據索引欄」所列之證據在卷可憑，被告謝蕙憶於偵
    查中及本院審理時自陳：我是依「李治瑋」的指示去跟被告
    萬書毓收錢，我從被告萬書毓那邊拿到錢後，我到捷運站廁
    所去數錢，再回報給「李治瑋」，收到的錢我再交給被告林
    怡君（見乙1卷第239至241頁、甲2卷第376至380頁），被告
    謝蕙憶並將所收受之裝有現金之信封袋拍照傳給「李治瑋」
    ，亦有被告謝蕙憶與「李治瑋」之LINE對話紀錄在卷可佐（
    見乙1卷第149至165頁），是此部分事實堪可認定。
　⑵而詐騙集團犯罪模式多具有縝密分工，除有集團核心成員負
    責研擬詐騙方式、指揮管理成員執行詐騙並享有分派報酬權
    限外，成員中亦有負責對被害人實施詐術者，抑或負責蒐集
    頗具個人信用性、得進行多元金融活動之帳戶使用管領權、
    甚或進而持該等金融帳戶作為詐騙他人匯款所用，抑或掩飾
    隱匿、持有處分特定犯罪所得來源及去向等洗錢用途，是分
    層分工負責情形甚屬常見，果無他人提供帳戶逕予本案被害
    人匯款及由被告陳富銘擔任提款「車手」等行為，及被告萬
    書毓、謝蕙憶、林怡君擔任「收水」將款項送往指定地點，
    縱本案詐騙集團成員所施詐術確已令本案被害人陷於錯誤，
    猶仍無法順利使本案被害人將款項匯入具實際上管領、控制
    力之帳戶，並掌握、控制該等犯罪所得去向，職是，本案被
    告謝蕙憶雖未實際與本案被害人接觸，仍屬遂行該等詐欺取
    財犯行及掩飾、隱匿犯罪所得行為等所不可或缺之角色，至
    為明灼。
　2.被告謝蕙憶主觀上具有詐欺取財、參與犯罪組織及洗錢之不
    確定故意此節，以下分述之：
　⑴按行為人對於構成犯罪之事實，明知並有意使其發生者，為
    故意。行為人對於構成犯罪之事實，預見其發生而其發生並
    不違背其本意者，以故意論，刑法第13條定有明文。是故意
    之成立，不論其為「明知」或「預見」，行為人皆在主觀上
    有所認識，只是基於此認識進而係「使其發生」或「容任其
    發生」之強弱程度有別，前者為直接故意（確定故意），後
    者為間接故意（不確定故意），均屬故意實行犯罪行為之範
    疇；區分方法為凡認識犯罪事實，並希望其發生者為直接故
    意；僅有認識，無此希望，但其發生並不違背其本意者，為
    間接故意。而直接故意或間接故意，其「明知」或「預見」
    乃在犯意決定之前，至於犯罪行為後結果之發生，則屬因果
    關係問題，因常受有物理作用之支配，非必可由行為人「使
    其發生」或「任其發生」。犯意之認識與犯罪之結果乃截然
    不同之概念。再行為人有無犯罪之故意，乃個人內在之心理
    狀態，惟有從行為人之外在表徵及其行為時之客觀情況，依
    經驗法則審慎判斷，方能發現真實（最高法院108年度台上
    字第1433號、107年度台上字第3367號判決意旨參照）。又
    共同正犯在主觀上須有共同犯罪之意思，客觀上須為共同犯
    罪行為之實行。所謂共同犯罪之意思，係指基於共同犯罪之
    認識，互相利用他方之行為以遂行犯罪目的之意思；共同正
    犯因有此意思之聯絡，其行為在法律上應作合一的觀察而為
    責任之共擔。至於共同正犯之意思聯絡，不以彼此間犯罪故
    意之態樣相同為必要，蓋不論刑法第13條第1 項之「明知」
    或同條第2 項之「預見」，僅認識程度之差別，間接故意應
    具備構成犯罪事實之認識，與直接故意並無不同。除犯罪構
    成事實以「明知」為要件，行為人須具有直接故意外，共同
    正犯對於構成犯罪事實既已「明知」或「預見」，其認識完
    全無缺，進而基此共同之認識「使其發生」或「容認其發生
    （不違背其本意）」，彼此間在意思上自得合而為一，形成
    犯罪意思之聯絡。且共同正犯之意思聯絡，原不以數人間直
    接發生者為限，即有間接之聯絡者，亦包括在內（最高法院
    107年度台上字第3209號判決、101年度第11次刑事庭會議決
    議意旨參照）。
　⑵衡情，在金融機構開設帳戶及請領金融卡，係依個人身分社
    會信用予以資金流通之便利性，具有強烈之屬人性，亦為個
    人理財工具，復無特別資格限制，除偶有新開戶存款之要求
    、確認新開戶之風險性外，亦毋須繳納任何費用，更事涉個
    人財產權益之保障，甚攸關與正常金融機構借貸等金融往來
    之個人信用性，復因我國金融機構眾多、各金融機構除廣設
    分行外，更在便利商店、商場、公私立機關單位或行號設立
    自動櫃員機，便於提存款、匯款或無摺存款等各項用途，且
    各類金融機構帳戶內款項除與金融機構簽有特殊約款外，多
    可互為流通，是此具強烈財產屬性之物品果若由不詳人等持
    有，極易利用作為財產有關之犯罪工具，是常人多會妥為保
    管金融帳戶存摺、提款卡與印鑑等資料，以防止遭他人予以
    冒用，倘非與本人至親、具相當親誼信賴關係者，要無任由
    他人借用之理，縱偶因特殊狀況提供他人使用，必會深入瞭
    解他人用途、無從以自身申辦祇得借用之原因與可靠程度，
    始而決定無訛。再以，邇來詐騙集團利用人頭帳戶以行詐騙
    之事屢見不鮮，迨被害人因詐騙集團成員施以諸如購物付款
    設定錯誤、中獎、退稅、健保費用、親友勒贖、涉嫌犯罪等
    各類詐術而誤信為真，依指示操作轉出款項至人頭帳戶後，
    再以「車手」將匯入人頭帳戶之款項提領一空等情，均有由
    報章雜誌、新聞媒體、廣告多所披露，更屢經政府機關為反
    詐騙宣導，於ATM上甚多張貼相關警示標語及螢幕內放送勿
    因小利成為詐騙集團一員等影片宣傳，一般具有通常智識、
    金融相關經驗之人，應悉以支付薪資、對價或具有好處等話
    術，委以臨櫃或至自動付款設備方式提領、存匯金融機構帳
    戶內不詳之款項者，實為隱匿該資金實際取得人之身分，以
    逃避追查，且得預期該款項或係詐欺或其他財產犯罪所得之
    不法來源。況且，我國現行相關金融交易機制甚為便利，除
    有前述ATM外，更有匯款、票據抑或電子支付等方式補足現
    金交易之便利性與安全性。而鉅款常受覬覦，搶奪、強盜等
    重大治安犯罪報導時有所聞，財產復與常人信用性及日常生
    活所需息息相關，是一般金錢交易，除逕以現金給付外，為
    確保交易安全，以常情而論，大額款項多會以匯款、票據等
    方式為之，縱因自身個人或職務有立即交付「現金」予他人
    之需求，為降低個人承擔之風險、免卻自身背負之責任，多
    會減少碰觸現金之人數，盡可能當面交付予最終應得者進行
    點收，甚以簽立收據、尋找有相當信賴性之人一併陪同等各
    類方法以杜糾紛。又依經驗法則，正當經營的公司行號或個
    人於徵才或招募臨時約聘僱人員之際，為確保應徵者是否符
    合上述資格，當會對應徵者進行面試或考核，基於互信考量
    、篩選應徵者之能力與誠信，多會如實告知工作時間、地點
    、內容及薪資等，且告以自身公司名稱、聯繫方式與考證方
    法予應徵者進行確認。據此，如果不是所欲領取、轉交之物
    品涉及不法，且交、收件一方或指示者有意隱瞞身分及相關
    識別資料以規避稽查、遂行不法犯罪行為，衡情應無僅藉通
    訊軟體或電話指示從未謀面之應徵者執行工作、幾無衡量應
    徵者條件及資格，甚屢屢更替發話者、自身聯繫方式、名稱
    之必要，同屬具通常智識經驗之人極易體察之常識。依被告
    謝蕙憶所述之犯罪情節、各被害人所述遭詐騙之經過暨人頭
    帳戶提款卡之交付，可知本案詐欺集團之成員係以詐騙他人
    金錢、獲取不法所得為目的，透過上下聯繫、指派工作、「
    面試」核對車手、收水資料、指示車手提領詐欺款項等環節
    自人頭帳戶內提領贓款，嗣再逐層轉交收水人員或上游，顯
    非隨意組成之團體，堪認本案詐欺集團係透過縝密之計畫與
    分工，成員彼此相互配合，由多數人所組成，持續以實施詐
    欺為手段而牟利之具有完善結構之組織，其核屬三人以上，
    以實施詐術為手段，所組成具牟利性及持續性之有結構性犯
    罪組織，合於組織犯罪防制條例第2條第1項所稱之犯罪組織
    ，至為明確。
　⑶被告謝蕙憶於偵查中及本院審理時供稱：我在109年3月23日
    在報紙上看到求職廣告，內容是文書工作者，就撥打電話去
    應徵，有1名暱稱「楊」的男子加我的LINE，問了我一些問
    題後，後來有1個暱稱「劉光武」男子加我LINE，他自稱是
    人事幹部，安排1位黃先生到我家附近見面面試我，並讓他
    拍了我身分證正反面，又有1個暱稱「李治瑋」的人加我LIN
    E，從109年3月31日開始指派工作給我，酬勞是以提領金額
    去計算，假設我收取的錢是15X-19X，我可以領2,000元；假
    設我收取的錢是11X-14X，我可以領1,000元，我都是透過LI
    NE跟他們聯繫，我覺得錢不是可以用匯的嗎，為什麼要去收
    錢、數錢，我覺得很奇怪，拿我身分證拍照跟面試，我當下
    也覺得很怪，因為我開刀完急需用錢，想找工作，而且他寫
    的薪水蠻高的。我的學歷是大學肄業，之前有在不同工廠擔
    任品管超過10年的經歷，面試也都是帶著履歷表直接去公司
    跟主管面試等語（見乙1卷第239至241頁、甲2卷第376至380
    頁、第384頁）。徵以被告謝蕙憶上述之工作經驗，可見被
    告謝蕙憶於本件案發時均有多年以上在不同公司就職之經驗
    ，堪信已有相當社會經驗、智識程度無疑，亦當知金融機構
    帳戶相關使用目的及功能、現行詐騙集團之猖獗程度。質以
    被告謝蕙憶所述，其所從事之工作乃係收款人員，而一般來
    說為避免公司款項遭收款人侵吞，勢必會委託一值得信賴之
    人從事此工作，然被告謝蕙憶案發前與共同被告萬書毓、林
    怡君等人互不相識，甚且未曾有過一面之緣，僅命一名身分
    不詳自稱黃先生之人於被告謝蕙憶住處附近路旁對其面試，
    更未曾進行完整之徵信程序，即輕率委任被告謝蕙憶從事收
    款人員，此與一般求職程序大相徑庭，由此已足令一般求職
    者懷疑其所應徵之工作可能涉及不法行為。又收付現金依常
    情均會當面清點數額，以免數額有誤而產生誤會，倘若係合
    法正當工作，何以會收取、轉交大額金額，卻毋須於對方面
    前清點袋內金額數額，亦無需書立任何單據逕予交付，清點
    數額竟係獨立作業，另尋他處暗自清點，又以移動式提款、
    收款之方式，與一般正常工作內容不同，每日工時甚短，即
    可獲取高薪之報酬，亦均與常情有違，況被告謝蕙憶並非無
    智識之人，對於雇主之要求如涉違法，理當詢問、了解或拒
    絕，而非雇主要求均應照辦，依照被告謝蕙憶以以往的工作
    經驗，均可輕易察覺此等工作與常情不符之詭異所在，並產
    生對該工作合法性之懷疑無誤，可徵被告謝蕙憶確已對上情
    有所認識，只是因需錢花用，而無視其行為違法，仍依指示
    領取款項再轉交共同被告林怡君，以此方式參與「李治瑋」
    所屬詐欺集團所為本案詐欺取財及洗錢之部分犯行，心態上
    顯係對其行為成為詐欺集團犯罪計畫之一環而促成犯罪既遂
    之結果予以容任，是被告謝蕙憶及其辯稱人主張其屬「工具
    人」，依雇主指示進行工作，並無足採。
  ⑷本案詐欺集團係遣人去電各該被害人施以詐術，令其等陷於
    錯誤後，依照詐欺集團成員之指示，將錢匯入該集團事先取
    得並掌控之人頭帳戶，得以藉由該人頭帳戶之「漂白」而掩
    飾、隱匿其犯罪所得去向；又共同被告陳富銘依該團成員之
    指示，前往特定地點取得該等帳戶提款卡提領款項後，依指
    示以特定方式交付詐騙款項，逐層轉交共同被告萬書毓、謝
    蕙憶、林怡君等人再上繳，業已製造金流之斷點，致無從或
    難以追查前揭犯罪所得，而隱匿該犯罪所得之去向，其所為
    自屬洗錢防制法第2條第2款所規範之洗錢行為甚明。
三、綜上所述，本案事證明確，被告謝蕙憶及其辯護人所辯均無
    足採，被告陳富銘、萬書毓、謝蕙憶、林怡君犯行均堪認定
    ，均應予依法論科。
參、論罪科刑
一、論罪部分：　　
　㈠組織犯罪防制條例所稱之犯罪組織，係指3人以上，以實施強
    暴、脅迫、詐欺、恐嚇為手段或最重本刑逾5年有期徒刑之
    罪，所組成具有持續性或牟利性之有結構性組織，同條例第
    2條第1項定有明文。依本案犯罪情節，成員間係以詐騙他人
    金錢、獲取不法所得為目的，推由某成員以詐術騙取告訴人
    匯入金錢至人頭帳戶後，復透過相互聯繫、分工、交付人頭
    帳戶提款卡等環節自帳戶提領贓款，又本案詐欺集團成員除
    被告陳富銘、萬書毓、謝蕙憶、林怡君外，尚包含「阿添」
    、「阿增」、「李治瑋」、「劉光武」、「存銘sir」及向
    告訴人（被害人）實施詐術行為等成員，其等核屬3人以上
    ，以實施詐術為手段，所組成具牟利性及持續性之有結構性
    犯罪組織，合於組織犯罪防制條例第2條第1項所稱之犯罪組
    織，至為明確。
　㈡再按行為人在所參與之詐欺犯罪組織行為繼續中，另著手實
    行2次以上之加重詐欺犯行，因該參與詐欺犯罪組織之不法
    內涵較之被夾結之加重詐欺犯行為輕，構成夾結之例外，實
    務上之通說以參與犯罪組織與首次之加重詐欺論想像競合從
    一重之加重詐欺後，此一參與犯罪組織之繼續行為，已為首
    次加重詐欺行為所包攝，自不得另割裂與其他加重詐欺行為
    ，各再論以想像競合犯，以免重複評價，而其後獨立之第2
    次（含）以後之加重詐欺犯行，應單純依數罪併罰之例處理
    ，當無從將一參與犯罪組織行為割裂再另論一參與犯罪組織
    罪，而與第2次（含）以後所犯加重詐欺罪從一重論處之餘
    地。又所謂「首次」之加重詐欺犯行，原則上係以事實上是
    否為首次所犯為判斷標準，例外於行為人如於同時期參與同
    一詐欺集團之數次加重詐欺行為，卻因部分犯行發覺在後或
    偵查階段之先後不同，而分別起訴由不同之法官審理時，為
    裨益法院審理範圍之明確性，以維護審判之安定性，並兼顧
    評價之適切性與被告之訴訟防禦權，應以數案中最先繫屬之
    案件為準，以該案中之「首次」加重詐欺犯行與參與犯罪組
    織罪論以想像競合，該首次犯行縱非事實上之首次犯行，然
    參與犯罪組織之繼續行為，既為該案中之首次犯行所包攝，
    即可認對其參與犯罪組織行為之評價已獲滿足，自不再重複
    於他次犯行論罪科刑，免於過度評價及悖於一事不再理原則
    (最高法院109年度台上字第4852號刑事判決意旨參照)。查
    被告陳富銘、萬書毓、謝蕙憶、林怡君與本案詐欺集團之其
    他加重詐欺犯行部分，就附表二編號2所示之行為係被告4人
    參與本案詐欺集團之首次加重詐欺犯行，有被告之臺灣高等
    法院被告前案紀錄表在卷可佐，故本院即應就被告陳富銘、
    萬書毓、謝蕙憶、林怡君為本案附表二編號2之加重詐欺犯
    行，同時論以組織犯罪防制條例第3條第1項後段之參與犯罪
    組織罪。
　㈢洗錢防制法於第2條明定洗錢行為之態樣，並於第14條、第15
    條規定其罰則，俾防範犯罪行為人藉製造資金流動軌跡斷點
    之手段，去化不法利得與犯罪間之聯結，漂白不法利得。洗
    錢行為旨在掩飾、隱匿犯罪及因而獲取之財產利益，自係以
    犯罪之不法所得為標的，雖須先獲取犯罪不法利得，然後始
    有洗錢可言，惟於財產犯罪行為人利用人頭帳戶收取犯罪所
    得之情形，當被害人將款項匯入人頭帳戶之際，非但財產犯
    罪於焉完成，並因該款項進入形式上與犯罪行為人毫無關聯
    之人頭帳戶，以致於自資金移動軌跡觀之，難以查知係該犯
    罪之不法所得，即已形成金流斷點，發揮去化其與前置犯罪
    間聯結之作用，而此不啻為洗錢防制法為實現其防阻不法利
    得誘發、滋養犯罪之規範目的，所處罰之洗錢行為。從而利
    用人頭帳戶獲取犯罪所得，於款項匯入人頭帳戶之際，非但
    完成侵害被害人個人財產法益之詐欺取財行為，同時並完成
    侵害上開國家社會法益之洗錢行為（最高法院109年度台上
    字第1680號判決意同此旨）。是本案詐欺集團成員向附表一
    所示「告訴人/被害人」施用詐術後，為隱匿其等詐欺所得
    之去向，乃令被害人將受騙款項匯至附表所示收款帳戶內，
    並由車手即被告前往提領該等款項，再指示本案詐欺集團某
    不詳成員向被告收取提領款項，透透層層轉交模式，足認業
    已製造金流之斷點，致檢警無從或難以追查上述犯罪所得，
    而隱匿該犯罪所得之去向，揆諸上述說明，被告4人就附表
    二編號2、4所為自屬洗錢行為。至附表二編號5所示之提領
    犯行，雖經被告陳富銘提領，惟此乃經警查獲後，在警方監
    控下所為，而附表二編號5所示之告訴人已因詐術而匯入款
    項至詐欺人頭帳戶，依詐欺集團犯罪計畫及其一般提領時間
    、空間之習慣評價，倘其行為在不受干擾之情形下，將立即
    、直接實現（提領）洗錢構成要件之行為，則附表二編號5
    部分所為應認為已著手洗錢行為之實行，尚未達既遂之程度
    ，僅成立一般洗錢未遂罪。另附表二編號6至8部分，被告陳
    富銘固持有該人頭帳戶金融卡，然尚未接獲指示進行提款，
    難認構成洗錢罪之要件。
　㈣核被告陳富銘、萬書毓、謝蕙憶、林怡君就附表二編號2所為
    ，係犯組織犯罪防制條例第3條第1項後段之參與犯罪組織罪
    、洗錢防制法第14條第1項之洗錢罪、刑法第339條之4第1項
    第2款之3人以上共同詐欺取財罪。被告陳富銘、萬書毓、謝
    蕙憶、林怡君就附表二編號4所為，係犯洗錢防制法第14條
    第1項之洗錢罪、刑法第339條之4第1項第2款之3人以上共同
    詐欺取財罪。被告陳富銘就附表二編號5係犯刑法第339條之
    4第1項第2款之三人以上共同詐欺取財罪、洗錢防制法第14
    條第1項之一般洗錢未遂罪。被告陳富銘就附表二編號6至8
    係犯刑法第339條之4第1項第2款之三人以上共同詐欺取財罪
    ，因所涉洗錢部分與前述部分有裁判上一罪之關係，爰不另
    為無罪之諭知。
　㈤至公訴意旨固主張被告陳富銘就附表二編號5至8係均涉犯加
    重詐欺取財罪、洗錢既遂罪，惟就附表二編號5至8所示之被
    害人均因本案詐欺集團之詐術而陷於錯誤，將款項匯入至詐
    欺人頭帳戶，而被告此際已掌握該等詐欺人頭帳戶之提款卡
    ，顯對帳戶內之款項具有管領力，不因被告陳富銘未及領取
    而屬詐欺未遂犯，是附表二編號5至8所示之犯行，均應論以
    加重詐欺既遂罪，而附表二編號5係於員警控制下提領款項
    ，應屬洗錢未遂罪，是起訴書之論罪容有未洽。又刑事訴訟
    法第300條所謂變更法條，係指罪名之變更而言，若僅行為
    態樣有正犯、從犯之分，或既遂、未遂之分，即無庸引用刑
    事訴訟法第300條變更起訴法條（最高法院101年度台上字第
    3805號判決意旨參照），是此尚無變更起訴法條之問題，附
    此敘明。
二、共犯關係：　　
　　被告陳富銘、萬書毓、謝蕙憶、林怡君與「李治瑋」、「阿
    增」、「阿添」、「劉光武」、「存銘sir」等人及本案詐
    欺集團內其他成員間，就上述事實欄之犯行因有犯意聯絡及
    行為分擔，均應論以共同正犯。　
三、罪數關係：
　㈠詐欺取財罪既係為保護個人之財產法益而設，則關於行為人
    詐欺犯罪之罪數計算，原則上應依遭受詐欺之被害人人數定
    之。就對不同被害人所犯之詐欺取財行為，受侵害之財產監
    督權既歸屬各自之權利主體，且犯罪時間或空間亦有差距，
    應屬犯意各別，行為互殊，均應分論併罰。被告陳富銘如附
    表二編號2、4、5所示各多次提領同一被害人匯入人頭帳戶
    內之款項，係基於單一之決意，於密切接近之時間、地點，
    接續所為，而侵害法益同一，各舉動之獨立性極為薄弱，依
    一般社會健全觀念，在時間差距上，難以強行分開，在刑法
    評價上，以視為數個舉動之接續施行，合為包括之一行為予
    以評價，較為合理，而應依接續犯論以包括之一罪。是被告
    陳富銘、萬書毓、謝蕙憶、林怡君所犯上述3人以上共同詐
    欺取財犯行，依序分別侵害附表二編號2、4所示告訴人、被
    害人之獨立財產監督權，被告陳富銘所犯上述3人以上共同
    詐欺取財犯行，依序分別侵害附表二編號5至8所示告訴人之
    獨立財產監督權，且犯罪之時間、空間亦有差距，應均各予
    分論併罰。
  ㈡被告陳富銘就附表二編號2、4、5所為之犯行，分別各均屬一
    行為觸犯數罪名，各均為想像競合犯，應依刑法第55條規定
    ，各均從一重以3人以上共同詐欺取財罪論處。被告萬書毓
    、謝蕙憶、林怡君就附表二編號2、4所為之犯行，分別各均
    屬一行為觸犯數罪名，各均為想像競合犯，應依刑法第55條
    規定，各均從一重以3人以上共同詐欺取財罪論處。
四、刑之減輕事由：
　　按想像競合犯之處斷刑，本質上係「刑之合併」，其所謂從
    一重處斷，乃將想像競合犯組成之評價上數罪，合併為科刑
    一罪，其所對應之刑罰，亦合併其評價上數罪之數法定刑，
    而為一個處斷刑。易言之，想像競合犯侵害數法益者皆成立
    犯罪，論罪時必須輕、重罪併舉論述，同時宣告所犯各罪名
    ，包括各罪有無加重、減免其刑之情形，亦應說明論列，量
    刑時併衡酌輕罪部分量刑事由，評價始為充足，然後依刑法
    第55條前段規定「從一重處斷」，非謂對於其餘各罪可置而
    不論。因此，法院決定處斷刑時，雖以其中最重罪名之法定
    刑，做為裁量之準據，惟於裁量其輕重時，仍應將輕罪合併
    評價在內。次按組織犯罪條例第8條第1項規定：「犯（組織
    犯罪條例）第3條之罪自首，並自動解散或脫離其所屬之犯
    罪組織者，減輕或免除其刑；因其提供資料，而查獲該犯罪
    組織者，亦同；偵查及審判中均自白者，減輕其刑」。又按
    洗錢防制法第16條第2項規定：「犯（洗錢防制法）前2條之
    罪，在偵查或審判中自白者，減輕其刑」。據前所述，被告
    陳富銘、萬書毓及林怡君3人於偵查及本院審理時，就其加
    入本案詐欺集團犯罪組織經過、在組織內角色分工及本案洗
    錢等客觀事實均予供述，應認被告陳富銘、萬書毓及林怡君
    3人對本案參與犯罪組織及洗錢等主要構成要件事實有所自
    白，原應就其所犯參與犯罪組織罪及一般洗錢罪，依上述規
    定減輕其刑，惟依前述罪數說明，被告陳富銘、萬書毓及林
    怡君3人就上述犯行係從一重論處3人以上共同詐欺取財罪，
    其等所犯參與犯罪組織罪及洗錢罪均屬想像競合犯其中之輕
    罪，則僅由本院於後述依刑法第57條量刑時一併衡酌該部分
    減輕其刑事由，附此說明。
五、量刑：　　
　　爰以行為人之責任為基礎，審酌被告4人並非無謀生能力之
    人，卻不思以正途賺取所需，因需錢孔急，竟貪圖可輕鬆得
    手之不法利益，加入本案詐欺集團，由其他成員分工先向他
    人施詐行騙，再由被告陳富銘前往提領受騙款項後，層層轉
    交給被告萬書毓、謝蕙憶、林怡君、本案詐欺集團其他成員
    ，形成查緝金流上之斷點，無視於政府一再宣誓掃蕩詐欺犯
    罪之決心，猶執意以身試法，所為實應嚴懲；考量被告陳富
    銘、萬書毓及林怡君3人於本案審理時對於其所為確已坦承
    己非及悔悟之犯後態度，被告謝蕙憶矢口否認犯罪之態度，
    且其等並非擔任直接詐騙被害人之工作，其等所為與上層策
    畫者及實際實行詐術者相比，惡性較輕，兼衡被告4人加入
    本案詐騙集團之期間、造成本案被害人之損害程度、侵害法
    益等情，被告4人自陳之家庭經濟生活狀況、智識程度（見
    甲2卷第376至377頁、第383至384頁）等一切情狀，分別量
    處被告如主文所示之刑。另就被告4人分別所犯如附表二編
    號2、4、編號5至8所示各罪為整體評價，就各宣告之有期徒
    刑，綜衡卷存事證審酌其等所犯數罪類型、次數、侵害法益
    之性質、非難重複程度等情形，並定應執行刑如主文所示。
六、不予強制工作之說明：
　  司法院大法官會議業於110年12月10日以釋字第812號解釋宣
    告組織犯罪防制條例第3條第3項之強制工作係就受處分人之
    人身自由所為限制，違反憲法比例原則及憲法明顯區隔原則
    之要求，與憲法第8條保障人身自由之意旨不符，並自解釋
    公布之日（即110年12月10日）起失其效力，是被告於附表
    編號1之行為雖成立參與犯罪組織罪，但因強制工作之規定
    已失其效力，故本案已無再審究被告4人應否宣告強制工作
    之必要，附此敘明。
七、不予宣告緩刑之說明：
　㈠被告陳富銘、萬書毓、林怡君雖請求本院對其宣告緩刑等語
    （見甲2卷第384、385頁）。經查，被告陳富銘、萬書毓前
    固未曾因故意犯罪受有期徒刑以上刑之宣告，有被告前案紀
    錄表各1紙在卷可佐，本院審酌被告陳富銘、萬書毓雖已與
    附表二編號1、4所示之被害人達成和解，然本案告訴人（被
    害人）人數共8人，經提領遭詐騙金額逾27萬元，是告訴人
    等所受損害甚鉅，並未獲得全數被害人之原諒，是本院認就
    被告萬書毓所宣告之刑，不適宜為緩刑之宣告，而被告陳富
    銘所為之數行為，經定應執行刑後，並不合於刑法第74條第
    1項第1款之要件，依法不得宣告緩刑。
　㈡而被告林怡君因另案所犯詐欺罪部分，經本院以106年度審簡
    字第31號判處有期徒刑5月、3月，定應執行有期徒刑7月，
    緩刑3年，於106年2月14日確定在案，惟因緩刑期內再犯竊
    盜案件，經檢察官聲請撤銷緩刑後，經臺灣新北地方法院以
    107年度撤緩字第243號撤銷上開緩刑宣告確定，被告林怡君
    並於108年7月2日易科罰金執行完畢，亦有被告前案紀錄表1
    紙附卷可憑，是與刑法第74條第1項第2款緩刑宣告之要件不
    符，自無從諭知緩刑。
　㈢另被告謝蕙憶於偵查、本院審理時均否認犯罪，經本院認定
    犯行如上，雖被告謝蕙憶過去無前案紀錄，然本院依被告謝
    蕙憶所為行為量定之刑度，並不合於刑法第74條第1項第1款
    之要件，依法不得宣告緩刑。
肆、關於沒收之說明
一、按供犯罪所用、犯罪預備之物或犯罪所生之物，屬於犯罪行
    為人者，得沒收之，但有特別規定者，依其規定，刑法第38
    條第2項定有明文。扣案如附表三編號1、附表四編號1至3所
    示手機共4支，由被告4人供陳係與本案詐欺集團成員聯繫從
    事本案詐欺犯罪所用之物，並有被告4人與「李治瑋」、「
    劉光武」、「阿增」、「存銘sir」等人以該等手機聯繫之
    對話紀錄在卷可佐（見乙1卷第81至97頁、第99至107頁、第
    139至165頁、第167至195頁、乙3卷第41至43頁、第45至47
    頁）；附表三編號11、12所示之交易明細表，為被告陳富銘
    持卡提領所得，爰均依刑法第38條第2項前段之規定宣告沒
    收。而扣案如附表三編號2至7所示之金融卡，雖為自被告陳
    富銘身上扣得，且屬供犯罪所用之物，惟均為相關各帳戶持
    有人所有，考量該等金融卡片屬個人專屬物品，價值非高，
    倘就該卡片申請註銷並補發，原物即已失去功用，或該等帳
    戶倘遭通報警示後，該等交易工具已無從供詐欺集團任意使
    用，實欠缺刑法上之重要性，爰均依刑法第38條之2第2項之
    規定，不予宣告沒收。
二、被告4人就犯罪所得之認定及是否沒收之說明：
　㈠被告陳富銘於本院審理時供稱：我加入此詐欺集團只有工作2
    天，第2天就被抓，第1天領了7,000元報酬；被告萬書毓於
    本院審理時自述：我總共領到報酬4,000元；被告謝蕙憶於
    本院審理時供稱：我加入此詐欺集團只有工作2天，第2天就
    被抓，第1天領了4,000元報酬等語，自屬被告陳富銘、萬書
    毓、謝蕙憶之犯罪所得。
　㈡被告林怡君於警詢時供承：我的報酬是從收取的水錢裡抽取
    總金額的1％，則依被告林怡君所收取如附表二編號2、4所示
    之金額17萬、10萬2,000元，共計27萬2,000元，依上述比例
    計算，共計獲得2,720元之報酬。
　㈢被告4人於本件審理時業已與告訴人曹素美以每人各1萬元達
    成和解，亦與告訴人郭劭美以每人各8,000元達成和解，有
    本院調解筆錄在卷可佐（見甲2卷第135至142頁、第151至15
    7頁），上述和解數額已逾被告4人因擔任本案詐騙集團車手
    、收水所實際賺取之犯罪所得，堪認其犯罪利得實質上已受
    剝奪，如另行諭知沒收或追徵其價額，將使其承受過度之不
    利益，而與比例原則有違，顯屬過苛，爰依刑法第38條之2
    第2項之規定，不予宣告沒收或追徵其價額。
　㈣另就被告陳富銘配合員警提領之4萬元（即附表三編號10所示
    ），為被告陳富銘犯附表二編號5之犯行，屬犯罪所得，則
    應就此部分沒收之。至被告陳富銘於員警控制提領之現金10
    萬元（即附表三編號9），無從認定係本案被害人經詐騙後
    依指示所匯入人頭帳戶之金額，則不另宣告沒收。
丙、無罪部分
壹、公訴意旨略以：被告陳富銘、萬書毓、謝蕙憶、林怡君4人
    為附表二編號1、3所示之行為，亦涉犯刑法第339條之4第1
    項第2款三人以上共同詐欺取財罪及違反洗錢防制法第14條
    第1項之一般洗錢罪。
貳、按犯罪事實應依證據認定之，無證據不得認定犯罪事實；又
    不能證明被告犯罪者應諭知無罪之判決。刑事訴訟法第154
    條第2項、第301條第1項分別定有明文。刑事訴訟法所謂認
    定犯罪事實之證據，係指足以認定被告確有犯罪行為之積極
    證據而言，該項證據自須適合於被告犯罪事實之認定，始得
    採為斷罪資料。如未能發現相當證據，或證據不足以證明，
    自不能以推測或擬制之方法，以為裁判基礎。又檢察官就被
    告犯罪事實，應負舉證責任，並指出證明之方法。因此，檢
    察官對於起訴之犯罪事實，應負提出證據及說服之實質舉證
    責任。倘其所提出之證據，不足為被告有罪之積極證明，或
    其指出證明之方法，無從說服法院以形成被告有罪之心證，
    基於無罪推定之原則，自應為被告無罪判決之諭知（最高法
    院29年上字第3105號、40年台上字第86號、92年台上字第12
    8號判決意旨可資參照）。
參、經查：
一、依附表一編號1、3所示之被害人有因本案詐欺集團成員以「
    詐欺時間與詐欺手法」欄所載之內容，使各該被害人陷於錯
    誤後，而於「匯款時間與匯款金額/收受匯款帳戶」欄所示
    之內容匯款，並有「證據索引」欄所列之證據可憑。惟檢察
    官並未提出收受匯款帳戶（即人頭帳戶）之交易明細資料，
    且無提出被告陳富銘有依指示至ATM提領款項之證據資料，
    亦無提出被告陳富銘是如何依指示轉交款項與被告萬書毓、
    謝蕙憶、林怡君等證據，僅單憑各被告之供述，尚難認定有
    該等事實存在。
二、從而，本院認公訴人所舉之證據，尚無法使本院形成被告4
    人有共同詐取附表二編號1、3「告訴人/被害人」欄所示郭
    劭美、鄭椿曦經詐騙之款項，被告4人所為附表二編號1、3
    所示之行為有成立加重詐欺取財、洗錢罪之確信。此外，公
    訴人復未提出其他積極證據，足資證明被告4人確有此部分
    被訴加重詐欺取財之犯行，被告4人犯罪嫌疑仍有不足，揆
    諸前述法條及判決意旨，自應均為被告4人此部分無罪判決
    之諭知，以免冤抑。
據上論斷，應依刑事訴訟法第299條第1項前段、第301條，判決
如主文。
本案經檢察官李巧菱提起公訴，檢察官林淑玲到庭執行職務。
中　　華　　民　　國　　111 　年　　8 　　月　　3 　　日
　　　　　　　　　刑事第二庭  審判長法　官  林秋宜
                                    法　官　黃靖崴
　　　　　　　　　　　　　　　      法　官　洪甯雅
以上正本證明與原本無異。
如不服本判決應於收受送達後20日內向本院提出上訴書狀，並應
敘述具體理由；其未敘述上訴理由者，應於上訴期間屆滿後20日
內向本院補提理由書（均須按他造當事人之人數附繕本）「切勿
逕送上級法院」。
　　　　　　　　　　　　　　　　    書記官　胡嘉玲
中　　華　　民　　國　　111 　年　　8 　　月　　4 　　日
◎附錄：本案卷宗代號表
編號 機關、案號、卷次 代號 1 本院109年度訴字第759號卷一 甲1卷 2 本院109年度訴字第759號卷二 甲2卷 3 本院109年度審訴字第938號卷 甲3卷 4 臺北地檢署109年度偵字第11708號卷 乙1卷 5 臺北地檢署109年度偵字第11709號卷 乙2卷 6 臺北地檢署109年度偵字第13018號卷 乙3卷 7 臺北地檢署109年度偵字第14133號卷 乙4卷 8 臺北地檢署109年度偵字第14404號卷 乙5卷 

◎附表一
編號 被害人/告訴人 詐欺時間（民國）與詐欺手法 匯款時間與匯款金額（新臺幣）／收受匯款帳戶（人頭帳戶） 證據索引 1 告訴人郭劭美 109年3月31日上午9時57分許，詐欺集團成員以通訊軟體LINE電話佯裝為郭劭美之外甥女，佯稱因有急需借款周轉等語，致郭劭美陷於錯誤而匯款。  1.109年3月31日中午12 　時51分在上海銀行中山分行(臺北市○○區○○○路○段00號)以手機網路銀行匯款5萬元至新光銀行永安簡易型分行戶名：李峻甫、帳號：000-0000000000000。  2.109年3月31日中午12   時54分在上海銀行中山分行(臺北市○○區○○○路○段00號)以手機網路銀行匯款3萬元至新光銀行永安簡易型分行戶名：李峻甫、帳號：000-0000000000000。  1.告訴人郭劭美於警詢之指述（乙1卷第208至210頁）。 2.上海商業儲蓄銀行自動化中心ATM跨行轉帳轉出明細表（帳號：000-0000000000000000）（乙2卷第109至111頁）。 2 告訴人 陳猷堂 109年3月31日上午11時，詐欺集團成員以電話佯裝為陳猷堂妻子之友人，佯稱因周轉需借款等語，致陳猷堂陷於錯誤而匯款。 1.於109年3月31日，在富邦銀行南勢角分行，臨櫃匯款20萬元至合作金庫朝馬分行帳號0000000000000號帳戶；匯款10萬元至元大銀行桃興分行帳號00000000000000號帳戶。 2.於109年4月1日，在富邦銀行得和分行，臨櫃匯款10萬元至元大銀行桃興分行帳號00000000000000號帳戶。　 1.告訴人陳猷堂之指述（乙2卷第137至139頁）。 2.告訴人之匯款憑單（乙2卷第140至141頁、乙5卷第35頁）。　 3 被害人 鄭椿曦 109年3月26日下午2時，詐欺集團成員，佯稱因周轉需借款等語，致鄭椿曦陷於錯誤而匯款。 於109年3月31日於郵局臨櫃匯款3萬元至李峻甫名下新光銀行永安簡易型分行帳號0000000000000000號帳戶。 1.被害人鄭椿曦之指述（乙2卷第97至98頁）。 2.郵政跨行匯款申請書（乙2卷第99頁）。 4 告訴人 曹素美 109年3月28日晚間6時30分許，詐欺集團成員以電話佯裝為曹素美之友人，佯稱因投資需借款等語，致曹素美陷於錯誤而匯款。 1.於109年3月30日，在華泰銀行文山分行，臨櫃匯款15萬元至林俐婷名下富邦銀行營業部分行帳號000000000000號帳戶。 2.於109年3月31日，在樟腳郵局臨櫃匯款8萬元至李峻甫名下台中何厝郵局帳號00000000000000號帳戶。 3.於109年4月1日，在華泰銀行文山分行，臨櫃匯款2萬元至李峻甫名下合作金庫銀行朝馬分行帳號0000000000000號帳戶。 1.告訴人曹素美之指述（乙2卷第127至129頁）。 2.告訴人之匯款憑單（乙2卷第135頁）。 5 告訴人 呂坤財 109年4月1日某時許，撥打電話給被害人佯稱係其姪子，需款週轉，致呂坤財現於錯誤而依指示匯款。 109年4月1日上午10時46分在新北市中和農會興南分部匯款4萬元至李峻甫名下合作金庫銀行朝馬分行帳號0000000000000號帳戶。 1.告訴人呂坤財之指述（乙2卷第143至145頁）。 2.告訴人之匯款憑單（乙2卷第146頁）。 6 告訴人 邱王彩琴 109年3月31日晚間6時16分許，詐欺集團成員以電話佯裝為邱王彩琴之姪子，佯稱因投資需借款等語，致邱王彩琴陷於錯誤而匯款。 109年4月1日在合作金庫神岡分行匯款10萬元至合作金庫平鎮分行戶名：張貴才、帳號：000-0000000000000內。 1.告訴人邱王彩琴之指述（乙2卷第159至160頁）。  7 告訴人高舜年 109年4月1日上午10時28分許，詐欺集團成員以電話佯裝為高舜年之友人，佯稱因購買法拍屋急需借款等語，致高舜年陷於錯誤而匯款。 於109年4月1日，在龍井區農會臨櫃匯款10萬元至李峻甫名下台中何厝郵局帳號00000000000000號帳戶。 1.告訴人高舜年之指述（乙3卷第121至122頁）。 2.告訴人之匯款憑單（乙2卷第125頁）。 8 徐足妹 109年4月1日上午11時48分許，詐欺集團成員以電話佯裝為徐足妹之友人，佯稱有急用需借款等語，致徐足妹陷於錯誤而匯款。 109年4月1日下午3時06分在彰化銀行北屯分行匯款3萬元至李峻甫名下合作金庫銀行朝馬分行帳號0000000000000號帳戶。 1.告訴人徐足妹之指述（乙2卷第149至150頁）。 2.告訴人之匯款憑單（乙2卷第151頁）。 

◎附表二　
編號 被害人 提領車手 第一層收水 第二層收水 第三層收水 提款時間／地點／金額（新臺幣） 證據索引 罪名、宣告刑 備  註    收水時間／地點／金額 收水時間／地點／金額 收水時間／地點／金額     1 郭劭美 無從認定 （起訴書認為陳富銘） 無從認定 （起訴書認為萬書毓） 無從認定 （起訴書認為謝蕙憶） 無從認定 （起訴書認為林怡君） 無從認定 （起訴書主張係陳富銘於109年3月31日下午1時14分許至臺北市○○區○○○路000號第一銀行民權分行提領8萬元。） 1.檢察官未提出人頭帳戶交易明細暨開戶資料。 2.亦無陳富銘 於ATM提領監視器畫面截圖。 3.檢察官亦未被告間提出層轉交付之金額之相關證據。 陳富銘、萬書毓、謝蕙憶、林怡君均無罪。 被告4人均已與郭劭美達成和解。           2 陳猷堂 陳富銘 萬書毓 謝蕙憶 林怡君 1.109年3月31日   下午1時24分21秒在臺北市○○區○○○路000號彰化銀行復興分行ATM提領2萬元。 2.同日下午1時25分20秒於上址提領2萬元。 3.同日下午1時26分13秒於上址提領2萬元。 4.同日下午1時27分15秒於上址提領2萬元。 5.同日下午1時28分16秒於上址提領2萬元。 1.人頭帳戶交易明細（乙5卷第23頁） 2.陳富銘提領清冊（乙5卷第21頁）。 3.陳富銘於ATM提領監視器畫面截圖（乙5卷第19、25至27頁）。 3.謝蕙憶交付收受金額與林怡君之監視器畫面截圖（乙3卷第49頁）。 4.萬書毓與「李治瑋」監之LINE對話紀錄截圖（乙1卷第81至97頁）。 5.林怡君與「阿增」之LINE對話紀錄截圖（乙3卷第41至43頁）。 6.謝蕙憶與「李治瑋」監之LINE對話紀錄截圖（乙1卷第139至165頁）。　 陳富銘犯三人以上共同詐欺取財罪，處有期徒刑壹年陸月。 萬書毓犯三人以上共同詐欺取財罪，處有期徒刑壹年柒月。 謝蕙憶犯三人以上共同詐欺取財罪，處有期徒刑壹年拾月。 林怡君犯三人以上共同詐欺取財罪，處有期徒刑壹年柒月。     109年3月31日下午1時30分許於南京復興捷運站3號出口旁巷內交付17萬5000元 109年3月31日下午2時55分許於臺北市○○區○○○路0段00號屈臣氏旁交付17萬2000元 109年3月31日下午3時30分許於臺北市○○區○○○路0段00號前交付17萬     3 鄭椿曦 無從認定 （起訴書認為陳富銘） 無從認定 （起訴書認為萬書毓） 無從認定 （起訴書認為謝蕙憶） 無從認定 （起訴書認為林怡君） 無從認定 （起訴書主張係陳富銘109年3月31日下午2時39分許。於臺北市第五信用合作社提領3萬元） 1.檢察官未提出人頭帳戶交易明細暨開戶資料。 2.亦無陳富銘 於ATM提領監視器畫面截圖。 3.檢察官亦未被告間提出層轉交付之金額之相關證據。　 陳富銘、萬書毓、謝蕙憶、林怡君均無罪。            4 曹素美 陳富銘 萬書毓 謝蕙憶 林怡君 1.109年3月31日   下午2時58分26秒在臺北市○○區○○○路○段00號合作金庫銀行民生分行ATM提領2萬元。 2.同日下午2時59分7秒於上址提領2萬元。 3.同日下午2時59分46秒於上址提領2萬元。　 4.同日下午3時0分26秒於上址提領2萬元。  1.李峻甫所有中華郵政之帳戶交易明細暨開戶資料、李峻甫名下合作金庫帳戶交易明細（乙4卷第33至37頁、乙5卷第23頁） 2.陳富銘於ATM提領監視器畫面截圖（乙4卷第25至29頁）。 3.萬書毓與「李治瑋」監之LINE對話紀錄截圖（乙1卷第81至97頁）。 4.林怡君與「阿增」之LINE對話紀錄截圖（乙3卷第41至43頁）。 5.謝蕙憶與「李治瑋」監之LINE對話紀錄截圖（乙1卷第139至165頁）。　 陳富銘犯三人以上共同詐欺取財罪，處有期徒刑壹年捌月。 萬書毓犯三人以上共同詐欺取財罪，處有期徒刑壹年玖月。 謝蕙憶犯三人以上共同詐欺取財罪，處有期徒刑貳年。 林怡君犯三人以上共同詐欺取財罪，處有期徒刑壹年玖月。 被告4人均已與曹素美達成和解。    109年3月31日下午3時30分於臺北市中山區復興北路402巷內交付10萬5000元 109年3月31日下午4時5分許於臺北市○○區○○○路0段00號屈臣氏旁交付10萬4000元 109年3月31日下午5時5分許於臺北市○○區○○○路0段00號前交付10萬2000元     5 呂坤財 陳富銘 （未經起訴）    1.109年4月1日 　上午11時25分53秒臺北市○○區○○○路0段00號之台灣中小企業銀行南台北分行提領2萬元。 2.於同日上午11時26分38秒再上址提領2萬元。 （上2筆均在警方之控制下提領） 1.人頭帳戶交易明細（乙5卷第23頁）。 2.陳富銘提領時之ATM監視器翻拍照片（乙1卷第37至38頁）。　 陳富銘犯三人以上共同詐欺取財罪，處有期徒刑壹年貳月。 陳富銘未及提款而遭警查獲。 6 邱王彩琴 陳富銘 （未經起訴）    被告陳富銘之受搜索扣押筆錄暨扣押物品目錄表（乙1卷第31至33頁）。 陳富銘犯三人以上共同詐欺取財罪，處有期徒刑壹年肆月。 款項未及提領而遭查獲。 7 高舜年 陳富銘 （未經起訴）    1.李峻甫所有中華郵政之帳戶交易明細暨開戶資料（乙4卷第33至37頁） 2.被告陳富銘之受搜索扣押筆錄暨扣押物品目錄表（乙1卷第31至33頁）。　 陳富銘犯三人以上共同詐欺取財罪，處有期徒刑壹年肆月。 款項未及提領而遭查獲。 8 徐足妹 陳富銘 （未經起訴）    1.人頭帳戶交易明細（乙5卷第23頁） 2.被告陳富銘之受搜索扣押筆錄暨扣押物品目錄表（乙1卷第31至33頁）。　 陳富銘犯三人以上共同詐欺取財罪，處有期徒刑壹年壹月。 款項未及提領而遭查獲。 

◎附表三：被告陳富銘經扣案之物
編號 物品 數量/金額（新臺幣） 備註 1 華為手機（門號：0000000000） 1支 陳富銘所有 2 中華郵政金融卡（帳號：00000000000000） 1張 李峻甫所有 3 新光銀行金融卡（帳號：0000000000000） 1張 李峻甫所有 4 合作金庫銀行金融卡（帳號：0000000000000） 1張 李峻甫所有 5 合作金庫銀行金融卡（帳號：000000000000000） 1張 張貴才所有 6 中華郵政金融卡（帳號：0000000000000000） 1張  7 土地銀行金融卡（帳號：000000000000） 1張  8 信封袋 1包  9 現金（千元大鈔100張） 10萬 自編號7金融卡內所提領之金額 10 現金（千元大鈔40張） 4萬 自編號4金融卡內所提領之金額 11 土地銀行ATM交易明細 3張 自編號7金融卡內所提領之明細 12 合作金庫銀行ATM交易明細 2張 自編號4金融卡內所提領之明細 

◎附表四：其他被告萬書毓等人經扣押之物
編號 物品 數量 備註 1 三星手機（門號：0000000000） 1支 萬書毓所有 2 OPPO手機（門號：0000000000） 1支 謝蕙憶所有 3 三星手機（門號：0000000000） 1支 林怡君所有 

附錄本案論罪科刑法條全文：
中華民國刑法第339條之4
犯第339條詐欺罪而有下列情形之一者，處1年以上7年以下有期
徒刑，得併科100萬元以下罰金：
一、冒用政府機關或公務員名義犯之。
二、三人以上共同犯之。
三、以廣播電視、電子通訊、網際網路或其他媒體等傳播工具，
    對公眾散布而犯之。
前項之未遂犯罰之。

洗錢防制法第2條
本法所稱洗錢，指下列行為：
一、意圖掩飾或隱匿特定犯罪所得來源，或使他人逃避刑事追訴
    ，而移轉或變更特定犯罪所得。
二、掩飾或隱匿特定犯罪所得之本質、來源、去向、所在、所有
    權、處分權或其他權益者。
三、收受、持有或使用他人之特定犯罪所得。
　　
洗錢防制法第14條
有第二條各款所列洗錢行為者，處7年以下有期徒刑，併科新臺
幣5百萬元以下罰金。
前項之未遂犯罰之。
前二項情形，不得科以超過其特定犯罪所定最重本刑之刑。

組織犯罪防制條例第3條
發起、主持、操縱或指揮犯罪組織者，處3年以上10年以下有期
徒刑，得併科新臺幣1億元以下罰金；參與者，處6月以上5年以
下有期徒刑，得併科新臺幣1千萬元以下罰金。但參與情節輕微
者，得減輕或免除其刑。
具公務員或經選舉產生之公職人員之身分，犯前項之罪者，加重
其刑至二分之一。
犯第1項之罪者，應於刑之執行前，令入勞動場所，強制工作，
其期間為3年。
前項之強制工作，準用刑法第90條第2項但書、第3項及第98條第
2項、第3項規定。
以言語、舉動、文字或其他方法，明示或暗示其為犯罪組織之成
員，或與犯罪組織或其成員有關聯，而要求他人為下列行為之一
者，處3年以下有期徒刑，得併科新臺幣3百萬元以下罰金：
一、出售財產、商業組織之出資或股份或放棄經營權。
二、配合辦理都市更新重建之處理程序。
三、購買商品或支付勞務報酬。
四、履行債務或接受債務協商之內容。
前項犯罪組織，不以現存者為必要。
以第5項之行為，使人行無義務之事或妨害其行使權利者，亦同
。
第5項、第7項之未遂犯罰之。